【裁判字號】    99,抗,42
【裁判日期】    990414
【裁判案由】    拍賣抵押物
【裁判全文】
臺灣桃園地方法院民事裁定                99年度抗字第42號
抗  告  人  甲○○
相  對  人  渣打國際商業銀行股份有限公司
法定代理人  乙○○
上列當事人間聲請拍賣抵押物事件，抗告人對於中華民國99年2
月3 日本院司法事務官99年度司拍字第28號第一審裁定提起抗告
，本院裁定如下：
    主  文
原裁定廢棄。
相對人在第一審之聲請駁回。
聲請及抗告之程序費用新台幣參仟元由相對人負擔。
    理  由
一、按聲請拍賣抵押物原屬非訟事件，且係對物之權利，固不以
    列相對人為必要，惟如聲請狀上所載相對人對於抵押物並無
    處分權，法院依聲請對該相對人裁定准予拍賣抵押物，於法
    自有未合（最高法院88年度台抗字第328 號裁定意旨參照）
    ；從而，若抵押物所有人死亡時，抵押權人聲請法院拍賣抵
    押物所列之相對人，自應列全體繼承人始為適法。
二、抗告意旨略以：抗告人並非繼承人，且業已拋棄繼承，為此
    提出抗告，請求廢棄原裁定，並駁回相對人一審之聲請等語
    。
三、本件相對人主張被繼承人孫佳君以原裁定附表所載之不動產
    為向相對人所負債務之擔保，設定最高限額新台幣（下同）
    2,570,000 元之抵押權，亦經登記在案。因而孫佳君對相對
    人尚負債務2,067,942 元，已屆清償期而未為清償，且孫佳
    君亦於民國98年7 月23日死亡，由抗告人繼承等情，雖提出
    土地及建物登記第二類謄本、他項權利證明書、抵押權設定
    契約書、借據、放款客戶往來明細表、本院98年繼字第1290
    號函、繼承系統表等影本為證。然經本院依職權調閱本院99
    年度繼字第93號卷，依該案卷證資料所示，孫佳君死亡後，
    其第1 順位繼承人汪子揚、汪子琳雖向本院辦理拋棄繼承，
    然並未告知第二順位繼承人抗告人。抗告人直至原審於99年
    1 月15日將相對人聲請拍賣抵押物一事告知與伊，才知悉汪
    子揚、汪子琳已辦理拋棄繼承，遂於99年1 月18日向本院家
    事法庭辦理拋棄繼承，並經本院核准備查。而抗告人既已非
    孫佳君之繼承人，自對原裁定附表所示之不動產無處分權，
    相對人以抗告人係孫佳君之繼承人為由，列其為相對人而向
    本院聲請為拍賣抵押物，即無理由，應予駁回。
四、是以，本件抗告人之抗告為有理由，相對人所為本件拍賣抵
    押物之聲請，應予駁回。原審裁定准許相對人之聲請，尚欠
    允當，爰由本院將原裁定廢棄，並自為裁定如主文第2 項所
    示。
五、綜上所述，本件抗告為有理由，依非訟事件法第44條、第46
    條、第21條第2 項、第24條第1 項、民事訴訟法第492 條、
    第95條、第87條第2 項，裁定如主文。
中    華    民    國    99    年    4     月    14    日
                  民事第二庭  審判長 法  官  劉克聖
                                     法  官  楊晴翔
                                     法  官  陳彥年
上列正本證明與原本無異。
本裁定除以適用法規顯有錯誤為理由，並經本院許可外，不得再
抗告。如提起再抗告，應於收受後10日內，向本院提出再抗告狀
，並繳納再抗告費新台幣1000元。
中    華    民    國    99    年    4     月    14    日
                                     書記官  劉霜潔

司法院資訊處製作；財團法人民間司法改革基金會備份。
